臺灣新北地方法院板橋簡易庭民事裁定
　　　　　　　　　　　　　　　 110年度板司簡調字第1915號
聲　請　人　台新國際商業銀行股份有限公司

法定代理人　尚瑞強　


上列聲請人與相對人李文正等間返還所有物等事件，本院裁定如
下：
    主  文
聲請人之聲請駁回。
聲請程序費用由聲請人負擔。
    事 實 及 理 由
一、按依法律關係之性質，當事人之狀況或其他情事可認為不能
    調解或顯無調解必要或調解顯無成立之望者，得逕以裁定駁
    回之。民事訴訟法第406 條第1 項第1 款定有明文。次按調
    解成立，即屬民法上和解。和解有使當事人所拋棄之權利消
    滅，及使當事人取得和解契約所訂明權利之效力（最高法院
    69年度台上字第724 號民事裁判參照）。是以，調解在實質
    上仍屬雙方當事人以終止爭執為目的而互相讓步所為之合意
    ，與民法第736 條所規定和解係當事人約定互相讓步，以終
    止爭執或防止爭執發生之契約相符，故其在實體法上，應認
    為具有私法上和解契約之效力。而調解之雙方當事人因相互
    讓步，致其所拋棄之權利消滅，性質上為一處分行為，雙方
    當事人就其所拋棄之權利，自應具有處分權始得為之。
二、本件聲明意旨略以：相對人李文正積欠聲請人債務經數次催
    索迄今仍未清償，相對人為免於置產後遭聲請人追償，將其
    出資購置坐落新北市○○區○○段0000地號土地及其上6432
    建號建物(下稱：系爭不動產)登記於相對人李智豪名下，因
    相對人間借名登記行為有害債權，爰依民法第767條、242條
    規定聲請相對人李智豪應將系爭不動產回復登記予李文正所
    有云云，聲請進行調解。
三、經查，本件聲請人主張代位相對人李文正行使終止借名關係
    及請求相對人李智豪將系爭不動產返還登記予相對人李文正
    名下。惟聲請人代位行使相對人李文正之請求權，不得再以
    李文正本人為相對人而聲請調解（最高法院71年台上字第
    4342號判例參照）。從而，聲請人對相對人李文正聲請調解
    ，依其情事，應認不能調解。次查，調解可使雙方當事人拋
    棄之權利消滅，為一處分行為。聲請人對李文正固有債權存
    在，於符合民法第242條之規定時，雖得代位行使李文正之
    權利，惟聲請人僅得代位行使李文正之權利，以保全其債權
    ，並無權處分李文正對系爭不動產之權利。因此，聲請人即
    無從於調解程序中與相對人李智豪就系爭不動產成立互相讓
    步之合意，進而拋棄相對人李文正就系爭不動產之權利，故
    聲請人此部分之聲請，亦顯不能調解。是以，聲請人主張代
    位行使李文正之權利並聲請調解，依其法律關係之性質，應
    認不能調解、顯無成立調解之可能，揆諸首揭說明，爰以裁
    定駁回本件調解之聲請。
四、依民事訴訟法第406 條第1 項第1 款、第95條、第78條裁定
    如主文。
五、如不服本裁定，應於裁定送達後10日內，以書狀向本院司法
    事務官提出異議。
　
　
中    華    民    國   110    年    10    月    8     日
                  臺灣新北地方法院板橋簡易庭
                      司法事務官